臺灣板橋地方法院民事判決　　九十一年度簡上字第二四號
　　上　訴　人　甲○○
　　被上訴人　　乙○○
右當事人間請求侵權行為損害賠償事件，上訴人對於中華民國九十年十一月十六日本
院三重簡易庭九十年簡字第一五五九號第一審簡易判決提起上訴，本院判決如左：
    主  文
原判決關於命上訴人給付超過陸仟貳佰柒拾陸元部分，及該部份假執行之宣告，暨訴
訟費用之裁判均廢棄。
右開廢棄部分，被上訴人在第一審簡易之訴及其假執行之聲請均駁回。
其餘上訴駁回。
第一、二審訴訟費用由上訴人負擔二十分之一，餘由被上訴人負擔。
    事  實
甲、上訴人方面：
一、聲明：求為判決：(一)原判決不利於上訴人之部分撤銷。(二)。被上訴人在第一審簡
    易之訴駁回。
二、陳述：除與原判決記載相同者，茲引用之外，補稱：
    (一)案發現場之車輛已遭挪動，故道路交通事故調查表自不得做為認定過失責任之
      依據：無論台灣省台北縣區車輛行車事故鑑定委員會之鑑定意見書、台灣板橋
      地方法院檢察署不起訴處分書、亦或原審認定本件事故係因上訴人騎乘機車未
      遵守行車速度限制且未在遵行車道內行駛而擦撞被上訴人車輛為肇事因素，被
      上訴人車輛並無肇事因素，均係以警察機關所繪製之道路交通事故現場圖為依
      據。惟查本件事故發生後，上訴人昏迷送醫不在場，上訴人之機車確實遭到移
      動，已非事故當時之位置，此事實亦為案發後一直在現場之被上訴人所自承（
      見原審卷九十年八月八日調解程序筆錄，聲請人：警方的現場圖摩托車有被動
      過，被拖到安全島）。因此，警方依據車輛移到後之情況所繪製之道路交通事
      故現場圖已非事故當時之現場圖，自不得做為認定過失責任之依據。
    (二)此外，警察機關所製之事故現場圖未據實照現場道路之情況加以描繪，其刻意
      將原本有角度之道路中心線拉直，致造成兩車撞擊點似乎發生在上訴人車道上
      之誤解，實則如依照現場圖之實際情況加以描繪，兩車撞擊點確實係發生在上
      訴人之車道上，此觀警方所拍攝案發現場之照片自明。
    (三)原判決認定肇事地點之時速限制為每小時四十公里，惟事實上該路段之速限為
      每小時五十公里，此觀諸現場照片即明，此外，被上訴人自稱其時速約為四十
      公里，然上訴人之機車因本件事故已完全毀損而報廢，如被上訴人當時之車速
      僅為四十公里，其衝撞之力道豈有可能造成一輛機車完全報廢？又豈有可能如
      其於警訊筆錄中所自承，連剎車都來不及就撞上了？況道路交通事故調查表亦
      特別載明「甲方林褔來因未靠右行駛致與對向乙方乙○○急速發生對撞而肇事
      」，足見被上訴人所言不實，其隱匿超速肇事之事實，至為明確。
三、證據：除援用第一審所提證據外，補提三重醫院診斷證明書、上訴人所繪事現場
    圖各一件現、場照片三紙為證，並聲請將本件事故送警察大學鑑定。
乙、被上訴人方面：
一、聲明：求為判決駁回上訴。
二、陳述：除與原判決記載相同者，茲引用之外，補稱：
    (一)我沒有逆向行駛，事發當時我的車卡死無法開動也是停在我的車道裡面，當時
      我是右前方遭撞擊，稍有左偏是正常，當時我沒有要迴轉。上訴人是從單行道
      逆向出來的，撞了之後上訴人的機車跑到我的車子後面，上訴人逆向行駛我來
      不及煞車。
    (二)車禍發生地點確實在我的車道，我的車輛是右前方遭受撞擊。上訴人不應該走
      到我的車道，如果上訴人走在自己的車道，不會撞到我的車的右前方。我的車
      子都沒有動，是事後拖吊場來拖的。機車是我和警察拖到安全島。
三、證據：援用第一審所提證據。
丙、本院依職權向臺灣板橋地方法院檢察署調閱九十年偵字第五九三四號過失傷害案
    件刑事偵審卷。
    理  由
一、被上訴人主張：上訴人於民國九十年一月十九日十時廿五分許，騎乘車牌號碼Ｆ
    ＥＬ─八一八重型機車，行經台北縣三重市○○○○道（荷花公園旁）時，因逆
    向行駛致撞及被上訴人所有且駕駛之車牌號碼Ｚ三─二一二八號自用小客車，造
    成該車右前車頭損壞，經送修後共支出修理費用新台幣（下同）二十一萬元，為
    此依侵權行為之法律關係請求上訴人賠償二十一萬元，及自九十年三月三十一日
    即起訴狀繕本送達翌日起至清償日止按年息百分之五計算之利息等語（原審判命
    上訴人給付十二萬五千五百十三元，及自九十一年三月三十一日起至清償日止按
    年息百分之五計算之利息，而駁回被上訴人其餘之請求，敗訴部分未據被上訴人
    聲明不服）。上訴人對其駕車撞及系爭車輛致該車受損，及被上訴人支出修理費
    用之事實固不爭執，惟抗辯：以伊當時係由台北縣五股往三重方向行駛，未逆向
    行駛，且不可能從被上訴人車輛右前方之單行道行駛，且撞擊點是在上訴人之車
    道上，對系爭車禍伊並無過失等語。
二、經查：
    (一)上訴人係騎乘機車行經附件一所示Ａ點所示之處與被上訴人所駕駛汽車發生碰
      撞（詳後述(二)），碰撞地點位於上訴人行駛方向之內側車道。按機器腳踏車行
      駛之車道，在已劃分快慢車道之道路，雙向道路得在最外側快車道及慢車道行
      駛，道路交通安全規則第九十九條第一項第二款定有文。上訴人未按前開規定
      於外側車道行駛，違規駛入內側車道與被上訴人發生碰撞，被上訴人之行為顯
      有過失，就被上訴人之損害自應負損害賠償責任。
    (二)本件車禍事故發生後上訴人機車經移動置放於附件一（即經加註ＡＢＣＤＥ五
      個基準點之道路交通事調查報告表）靠近Ｂ點之處，被上訴人於本院九十一年
      十一月十三日審理時復陳述：「（上訴人之）機車很重，我們不會搬很遠，我
      們就最近的地方搬動，不可能搬過路口，這樣不合常理。」觀諸道路交通事故
      調查表所繪之事故現場圖，刮痕終點（附件一之Ｅ點）顯然距上訴人之機車被
      搬動後置放之位置較近，至於刮痕起點（附件一之Ａ點）與上訴人則與系爭機
      車被置放之位置距離較遠，衡情上訴人之機車係於附件一之Ａ點發生擦撞，倒
      地產生往附件一之Ｅ點方向之刮地痕，再經被上訴人搬移至附件一靠近Ｂ點之
      處，且台北縣政府警察局三重分局九十一年十月十四日重警刑字第０九一００
      三四二００號函亦記載：「附表所示之刮痕為Ａ往Ｂ方向」，自堪認本件車禍
      之撞擊點發生於附件一Ａ點所示之處。
    (三)兩造係於附件一Ａ點所示之處發生碰撞，已詳述如前，將附件表一Ｃ點與Ｄ點
      所示之處以直線連結，可見茍非被上訴人逆向駛入上訴人之車道，斷不可能於
      附件一Ａ點所示之處與上訴人發生碰撞，自堪信上訴人抗辯：係被上訴人逆向
      駛行駛致發生碰撞等語，係屬真實。被上訴人雖主張：上訴人之機車是從單行
      道逆向行駛而來，發生碰撞後跑到我車子的後面云云，惟被上訴人之主張如係
      屬真實，則碰撞之地點應係靠近附件一Ｅ點所示之處，刮痕亦應由附件一Ｅ點
      所示之處刮向Ａ點，機車倒地處應係位於附件一Ａ點附近，此不僅與三重分局
      前開函文所載刮痕是由Ａ往Ｂ方向之記載不符，且上訴人之機車很重，自Ａ點
      搬至Ｂ點須搬過一個路口，被上訴人亦認為不合常理，核被上訴人此部分之主
      張，顯與事實不符，不足採信。
    (四)本件車禍肇事路段時速限制為每小時五十公里，有上訴人所提出之照片一紙在
      卷足憑（詳上證六號），是僅憑上訴人於警訊時陳述：「我是從五股往三重方
      向行駛，時速五十－六十公里」等語，尚難認定上訴人有超速行駛之情事。
    (五)臺灣省台北縣區車輛行車事故鑑定委員會北鑑字第九０一二二九號鑑定意見書
      及臺灣板橋地方法院檢察署不起訴處分書，雖均認定上訴人有未遵行車道行駛
      之過失。惟僅憑上訴人機車放置之地點（即附件一Ｂ點所示之處）與刮痕終點
      （即附件一Ｅ點所示之處）係位於被上訴人之車道上，尚無從判斷兩造碰撞地
      點係位於何者之車道上，且本院函請台北縣警察局三重分局查明刮地數據並檢
      附現場照片正本，經送台灣省汽車肇事覆議鑑定委員會鑑定結果，亦因兩車之
      行向（含行駛之車道）不明，刮地痕欠橫向與兩邊之距離數據，與無法研判刮
      地起點之實際地點，而函復未便遽予覆議。因此，前開鑑定意見與不起訴處分
      書在未查明刮地痕起點之情形下所為上訴人係逆向行駛之認定，難認可採。
三、按因故意或過失不法侵害他人之權利者，負損害賠償責任，又不法毀損他人之物
    者，被害人得請求賠償其物因毀損所減少之價值，民法第一百八十四條第一項、
    第一百九十六條著有明文。經查被上訴人主張其所有之Ｚ三─二一二八號自用小
    客車受損後，經送修共計支出修理費用二十一萬元之事實，固據提出北達汽車股
    份有限公司估價單四紙及受損照片三幀為證。惟該零件費用部分十七萬四千零五
    十元既係以新零件更換被撞之舊零件，則被上訴人以零件修復費用作為損害賠償
    之依據時，自應將折舊部分予以扣除。而依行政院所頒「固定資產耐用年數表」
    及「固定資產折舊表」之規定，小客車之耐用年數為五年，依定率遞減法每年折
    舊千分之三百六十九，但其最後一年之折舊額，加歷年折舊累計額，其總和不得
    超過該資產成本額之十分之九。本件被上訴人所有之自用小客車，其發照日期為
    八十八年七月二十日，有行車執照影本在卷可稽，迄車禍發生日九十年一月十九
    日止，已實際使用一年六個月，依「營利事業所得結算申報查核准則」第九十五
    條第八項：「固定資產提列折舊採用定率遞減法者，以一年為計算單位，其使用
    期間未滿一年者，按實際使用之月數相當於全年之比例計算之」之規定，系爭受
    損小客車更換零件依此計算之合理折舊額應為｛第一年折舊為174050×0.369  =
    64224元；第二年以使用六個月計算折舊為（即000000-00000）X0.369X1/2    =
    20262.897元，故總折舊為84487元  (元以下四捨五入)｝，扣除此折舊後，被上
    訴人得請求之零件合理修理費用為八萬九千五百六十三元      (000000-00000=
    89563)。至修理工資三萬五千九百五十元部分，則不因新舊車輛而有所不同，被
    上訴人自得全額向上訴人求償。準此，被上訴人得請求賠償之修理費金額共計為
    十二萬五千五百十三元 (89563+35950 =125513)。
四、復按汽車行駛至交岔路口左轉彎時，應行至交岔路口中心處左轉，並不得占用來
　　車道搶先左轉，道路交通安全規則第一百零二條第一項第四款定有明文。查被上
　　訴人駕駛自用小客車行經肇事地點時，前方往五股方向之道路經土堆分阻為左、
　　右二條岔路，而刮痕起點係位於將附件一Ｂ點與Ｃ點相連直線中心點之後方，堪
　　認被上訴人行經交岔路口未達中心處即提前左轉並逆向駛入上訴人之車道，其就
　　損害之發生顯然與有過失，至為明確。本院審酌被上訴人逆向駛入被上訴人之車
　　道為肇事之主要因素，上訴人違規行駛內側車道雖有未當，但禁止機車行駛內側
　　車道之目的並非在保護逆向行駛之駕駛人，上訴人之可歸責性甚低，因認被上訴
　　人與上訴人應分別負二十分之十九與二十分之一之過失，爰依民法第二百一十七
　　條規定將被上訴人應賠償責額減輕二十分之十九，據此核算，被上訴人請求賠償
　　之金額即為六千二百七十六元（元以下拾四捨五入）。
五、從而，被上訴人本於侵權行為之法律關係請求上訴人給付六千二百七十六元及自
    九十年三月卅一日起至清償日止按年息百分之五計算之利息，為有理由，應予准
    許，逾此之請求，即屬無據，應予駁回。原審就超過上開應准許部分，為被上訴
    人勝訴之判決，並為假執行之宣告，尚有未洽。上訴意旨就此部分指摘原判決不
    當，求予廢棄改判，為有理由，爰由本院予以廢棄改判如主文第二項所示。至於
    上開應准許部分，原審判命上訴人如數給付，並為假執行之宣告，核無違誤，上
    訴意旨，就此部分，仍執陳詞，指摘原判決不當，求予廢棄，為無理由，應駁回
    其上訴。
六、據上論結，本件上訴為一部有理由，一部無理由，依民事訴訟法第四百三十六條
    之一第三項、第四百五十條、第四百四十九條第一項、第七十九條但書，判決如
    主文。
中　　　華　　　民　　　國　　九十一　　年　　 十一　　 月　　二十七　　日
                                                臺灣板橋地方法院民事第三庭
~B審判長法　官　黃麟倫
~B　　　法　官　侯志融
~B　　　法　官　何君豪
右正本證明與原本無異
本件不得上訴
中　　　華　　　民　　　國　　九十一　　年　　 十一　　 月　　二十七　　日
~B　　　法院書記官　蕭興南
